臺灣士林地方法院小額民事判決
110年度湖小字第1059號
原      告  陳麗華即廖春德之繼承人

            廖育慧即廖春德之繼承人


            廖秀娟即廖春德之繼承人


            廖培妤即廖春德之繼承人

兼以上四人
訴訟代理人  廖培翔即廖春德之繼承人

被      告  郭忠賢  
訴訟代理人  高士捷  
            陳建翰  
上列當事人間請求損害賠償事件，經本院於民國110年11月8日言
詞辯論終結，判決如下：
    主  文
被告應給付原告新臺幣10,270元，及自民國110年5月14日起至清
償日止，按週年利率5%計算之利息。
原告其餘之訴駁回。
訴訟費用新臺幣1,000元，其中新臺幣425元由被告負擔，餘由原
告負擔。
本判決原告勝訴部分得假執行，但如被告以新臺幣10,270元為原
告預供擔保，得免為假執行。
    事實及理由
一、本件被告經合法通知，未於言詞辯論期日到場，核無民事訴
    法第386條各款所列情形，爰依原告聲請，由其一造辯論而
    為判決。又本件原告甲○○於訴訟繫屬中之民國110年8月17日
    死亡，其繼承人為陳麗華、廖培翔、廖秀娟、廖育慧及廖培
    妤等人（以下合稱原告，如單指其一則逕稱其姓名），有甲
    ○○除戶戶籍謄本、原告個人戶籍資料查詢結果在卷可稽（見
    本院限制閱覽卷宗），並經原告具狀聲明承受訴訟（見本院
    卷第105至111頁），先予敘明。
二、原告主張：被告於110年1月28日17時18分許，駕駛車牌號碼
    0000-00號自用小客車，行經臺北市南港區研究院路2段102
    巷，欲左轉進入研究院路2段路口時，自102巷口（中央研究
    院門口）的行人穿越道位置即占用來車道搶先左轉彎，以及
    轉彎後亦未減速慢行及注意車前狀況，並隨時採取必要安全
    措施之過失，致擦撞由甲○○駕駛、訴外人陳銘芳所有，適時
    沿研究院路2段61巷行駛欲右轉進入研究院路2段之車牌號碼
    00-0000號自用小客車（下稱系爭車輛），造成系爭車輛受
    損，經估價之修繕費用為新臺幣（下同）24,181元，嗣原告
    受讓陳銘芳對被告之損害賠償請求權。爰依侵權行為之法律
    關係提起本件訴訟等語。並聲明：（一）被告應給付原告24
    ,181元，及自起訴狀繕本送達翌日起至清償日止，按週年利
    率5%計算之利息。（二）願供擔保，請准宣告假執行。
三、被告未於言詞辯論期日到場，亦其先前曾提出答辯狀稱：本
    件事故肇事原因為甲○○駕駛系爭車輛右轉時不駛入外側車道
    所致，被告並無過失可言。並聲明：（一）原告之訴駁回。
    （二）如受不利判決，願供擔保請准宣告免為假執行。
四、法院判斷：
（一）按因故意或過失，不法侵害他人之權利者，負損害賠償責
      任。汽車、機車或其他非依軌道行駛之動力車輛，在使用
      中加損害於他人者，駕駛人應賠償因此所生之損害。但於
      防止損害之發生，已盡相當之注意者，不在此限。民法第
      184條第1項前段、第191條之2分別定有明文。原告主張被
      告於前揭時、地，因占用來車道搶先左轉彎，以及轉彎後
      亦未減速慢行及注意車前狀況，並隨時採取必要安全措施
      之過失，不慎撞損系爭車輛之事實，業據提出道路交通事
      故現場圖、現場照片、估價單等件為憑，並提出行車紀錄
      器畫面。查，經本院勘驗原告提出系爭車輛之車上行車紀
      錄器，結果略為：畫面顯示時間（下同）17時12分34秒時
      ，系爭車輛右轉至研究院路2段之接近行人穿越道位置。
      肇事車輛左側方向燈有亮起，尚未至上開行人穿越道位置
      。行人穿越道上無行人穿越，系爭車輛與肇事車輛亦間無
      其他車輛。17時12分35秒時，系爭車輛右轉至研究院路2
      段之行人穿越道位置上。肇事車輛亦接近行人穿越道。肇
      事車輛車速明顯較系爭車輛快。17時12分36秒時，系爭車
      輛右轉至研究院路2段往第1車道（內側車道）。肇事車輛
      左轉亦往研究院路2段往同一車道。肇事車輛快速行駛至
      系爭車輛前方要進入第1車道，其右側車身與系爭車輛碰
      撞等情，有勘驗筆錄在卷可佐（見本院卷第95頁）。可認
      被告駕駛肇事車輛於上開時地左轉進入研究院路2段，斯
      時系爭車輛已在肇事車輛之前方進入研究院路2段，被告
      應能看到系爭車輛，然仍貿然進入研究院路2段第1車道，
      被告確有因未注意車前狀況而與斯時轉彎中之系爭車輛發
      生碰撞，可認其就本件事故的發生實有疏失，且被告過失
      與系爭車輛損害間具有相當因果關係，依上開規定，即應
      負損害賠償責任。被告辯稱其就此事故發生並無過失云云
      ，實無足採。至於原告另主張尚有被告占用來車道搶先左
      轉彎，以及轉彎後亦未減速慢行之過失乙節，而前者依前
      揭勘驗筆錄，固可認確有其事。按汽車左轉彎時，應距交
      岔路口三十公尺前顯示方向燈或手勢，換入內側車道或左
      轉車道，行至交岔路口中心處左轉，並不得占用來車道搶
      先左轉。第102第1項第5款定有明文。然上開規定係為規
      範該車輛與其對向車道上直行來車之交通秩序，並非規範
      該車輛左轉進入左轉車道後的注意義務，故本件被告占用
      來車道搶先左轉彎之違規，尚難認與本件事故有因果係。
      後者，依勘驗結果僅能認肇事車輛之車速較系爭車輛快，
      但尚無從認其有何超速行駛之違規。是以原告此部分之主
      張，並無可採，併此說明。　　
（二）次按負損害賠償責任者，除法律另有規定或契約另有訂定
      外，應回復他方損害發生前之原狀；債權人得請求支付回
      復原狀所必要之費用，以代回復原狀，民法第213條第1項
      、第3項分別定有明文。另按物被毀損時，材料更換既以
      新品替換舊品，計算材料零件之損害賠償數額時，應扣除
      折舊始屬合理。參照依行政院所頒固定資產耐用年數表及
      固定資產折舊率之規定，自用小客車之耐用年數為5年，
      依平均法每年折舊200/1000，參酌營利事業所得稅查核準
      則第95條第6項規定，固定資產提列折舊採用平均法或定
      率遞減法者，以1年為計算單位，其使用未滿1年者，按實
      際使用月數相當於全年比例計算之，不滿1月者，以1月計
      。查，系爭車輛為86年12月出廠，距案發110年1月28日，
      已逾5年，是其零件費用11,411元部分僅得以殘價計算即1
      ,902元〔殘價＝取得成本÷（耐用年數＋1）即11,411÷（5＋1
      ）＝1,902（小數點以下四捨五入，下同）〕，再與烤漆9,7
      98元、工資2,972元合計，系爭車輛受損之必要修復費用
      為14,672元（計算式：1902＋9,798＋2,972＝14,672）。
（三）再按損害之發生或擴大，被害人與有過失者，法院得減輕
      賠償金額或免除之，民法第217條第1項定有明文。此項規
      定之目的，在謀求加害人與被害人間之公平，故在裁判上
      法院得以職權減輕或免除之（最高法院85年台上字第1756
      號判例要旨參照）。又按對向行駛之左右轉車輛已轉彎須
      進入同一車道時，右轉彎車輛應讓左轉彎車輛先行，如進
      入二以上之車道者，右轉彎車輛應進入外側車道，左轉彎
      車輛應進入內側車道。此觀諸道路交通安全規則第102條
      第1項第8款自明。查，甲○○駕駛系爭車輛右轉時未依上開
      規定駛入外側車道，有前揭本院勘驗結果在卷可稽，而該
      違規行為顯然壓縮肇事車輛左轉彎後之行駛空間，是以亦
      為本件事故發生之原因而與有過失。本院依事故原因及關
      係位置，認被告就本件事故之發生應負擔過失責任比例為
      70%。是以原告僅得依被告之過失責任比例範圍，向被告
      請求賠償，因而其得請求賠償之金額為10,270元（計算式
      ：14,672×70%=10,270），逾此範圍之請求，不應准許。
（四）末按給付無確定期限者，債務人於債權人得請求給付時，
      經其催告而未為給付，自受催告時起，負遲延責任，其經
      債權人起訴而送達訴狀，或依督促程序送達支付命令，或
      為其他相類之行為者，與催告有同一之效力；遲延之債務
      ，以支付金錢為標的者，債權人得請求依法定利率計算之
      遲延利息；應付利息之債務，其利率未經約定，亦無法律
      可據者，週年利率為百分之五，民法第229條第2項、第23
      3條第1項本文、第203條分別定有明文。本件原告對被告
      之損害賠償請求，係給付無確定期限者，而原告起訴狀繕
      本於110年5月13日送達被告（見本院卷第61頁），是原告
      就上揭得請求之金額，併請求自同年月14日起至清償日止
      ，按週年利率5%計算之利息，即屬有據。　　　
五、從而，原告依侵權行為之法律關係請求被告賠償10,270元，
    及自110年5月14日起至清償日止，按週年利率5%計算之利息
    部分，為有理由，應予准許，逾此範圍，為無理由，應予駁
    回。兩造均陳明願供擔保，請准宣告假執行及免為假執行，
    本件適用小額訴訟程序，原告勝訴部分，應依職權宣告假執
    行，其聲明僅促使本院依職權為之，不用為准許之諭知，另
    被告之聲明並無不合，爰酌定相當擔保金額准許之。至於原
    告敗訴部分，其訴既經駁回，假執行之聲請也失其依據，應
    併予駁回。
六、訴訟費用負擔之依據︰民事訴訟法第79條。並確定訴訟費用
    額為1,000 元（第一審裁判費），其中425 元應由被告負擔
    ，餘由原告負擔。
中　　華　　民　　國　　110 　年　　11　　月　　22　　日
                  內湖簡易庭  法  官  林銘宏
本件為正本係照原本作成。
如不服本判決，應於送達後20日內向本院提出上訴狀，並應記載
上訴理由，表明關於原判決所違背之法令及其具體內容與依訴訟
資料可認為原判決有違背法令之具體事實，如於本判決宣示後送
達前提起上訴者，應於判決送達後20日內補提上訴理由書（須附
繕本）。
中　　華　　民　　國　　110 　年　　11　　月　　22　　日
                              書記官  許秋莉